【裁判字號】    89,簡上,154
【裁判日期】    890804
【裁判案由】    清償債務
【裁判全文】
臺灣臺北地方法院民事判決  八十九年度簡上字第一五四號
    上  訴  人  甲○○
    被上訴人    中國信託商業銀行股份有限公司
    法定代理人  丙○○
    訴訟代理人  乙○○
右當事人間請求清償債務事件，上訴人對於中華民國八十八年十二月二十九日本院臺
北簡易庭八十八年度北簡字第一六○○八號第一審判決提起上訴，本院判決如左：
        主      文
上訴駁回。
第一、二審訴訟費用由上訴人負擔。
        事      實
甲、上訴人方面：
      壹、聲明：
          （一）原判決廢棄。
          （二）駁回被上訴人在第一審之訴。
     貳、陳述：上訴人之消費均親筆簽署，且登載於記事簿備忘，其金額與被上訴
               人之消費明細有所出入，致有爭執，自不能依被上訴人之主張判決
               。上訴人有欠被上訴人錢，但印象中沒有消費那麼多，請求被上訴
               人提出簽單影本，上訴人留有一部分簽單。上訴人對繳款記錄沒意
               見，至於那幾筆不清楚。上訴人付的錢，被上訴人有收到，上訴人
               沒有很注意看帳單，被上訴人可能列錯，事關重大權益，上訴人是
               在幾個月以前才發現異常，被上訴人說無法申訴。上訴人在半年前
               打電話，但不知道是誰接的，上訴人只問那一次。
乙、被上訴人方面：
        壹、聲明：如主文所示。
        貳、陳述：除與原審判決書所載者相同茲予引用外，補稱：
              一、上訴人最近一次結清日為民國八十七年一月二十三日，最近一次
                  動用循環利息日為八十七年四月二十三日始。
              二、上訴人自八十二年四月二十一日申請信用卡始，對於消費帳款每
                  月皆有陸續繳付之事實，此承擔債務之事實應可證上訴人對於消
                  費帳款有默示承認之意。
              三、上訴人在經年累月使用循環信用之數年後，竟以不清楚此帳款是
                  否每筆都由己親刷為由，要求被上訴人提供過去每一筆簽帳單供
                  其比對。此抗辯不獨為極大之託辭，在事實上亦難以進行舉證，
                  蓋因簽帳單存在特約商店之保管期限僅為一年，而上訴人最後一
                  筆消費發生於八十八年二月九日，距今已逾一年以上，是以已無
                  從調閱簽帳單。況被上訴人每月均有寄發帳單予上訴人，上訴人
                  於往來數年之期間中，不僅從未對被上訴人否認消費，且幾乎每
                  一期都有繳款之事實。依一般人情常理，持卡人於接獲銀行帳單
                  而擬付款前，通常皆會稍事核對帳單；若有遭人盜刷之懷疑，斷
                  不會隱忍數年而仍繳付帳款。故上訴人在發生欠款後始作此主張
                  ，不獨不近情理且又有託辭之嫌。
              四、被上訴人在上訴人遲交款三個月後才向上訴人催款，上訴人在催
                  款後才打電話。
  參、證據：援用原審之立證方法，補提歷史帳單彙總查詢影本一件、客戶消費明細
            帳影本數件、特約商店合約書影本一件。
        理      由
一、本件被上訴人起訴主張：上訴人於八十二年四月二十一日與其訂立信用卡使用契
    約，領用信用卡，依約上訴人即得於被上訴人之特約商店記帳消費，但應於次月
    繳款截止日前向被上訴人清償，逾期應另給付自最後繳款截止日之翌日至清償日
    止，按年息百分之二十計算之利息，並按年息百分之二計算之違約金，詎上訴人
    於被上訴人之特約商店共消費記帳新臺幣（下同）二十三萬一千七百二十七元，
    其中二十二萬七千九百三十二元為消費款；三千四百五十元為循環利息；三百四
    十五元為違約金，應於八十八年七月二十三日給付而未清償，為此提起本件訴訟
    ，請求被上訴人給付二十三萬一千七百二十七元及自八十八年七月二十四日起至
    清償日止，按年息百分之二十計算之利息，並按年息百分之二計算之違約金。上
    訴人則以伊印象中沒有消費那麼多，請求被上訴人提出簽帳單影本等語，資為抗
    辯。
二、查上訴人於八十二年四月二十一日與被上訴人訂立信用卡使用契約，領用信用卡
    ，此為兩造所不爭執，並有信用卡申請書為據；而上訴人領得信用卡後，持卡特
    約商店消費二十三萬一千七百二十七元，業據被上訴人提出歷史帳單彙總查詢、
    客戶消費明細帳為證，雖上訴人辯稱伊未消費那麼多等語，然按法律上推定之事
    實無反證者，無庸舉證；法院得依已明瞭之事實，推定應證事實之真偽，民事訴
    訟法第二百八十一條、第二百八十二條分別定有明文；次按持卡人於當期繳款截
    止日前，如對交易明細暨繳款通知書所載事項有疑義，得檢具理由及發卡銀行要
    求之證明文件（如簽帳單或退款單收執聯等）通知發卡銀行，或請求發卡銀行向
    收單機構調閱簽帳單或退款單，或請求發卡銀行就該筆交易依各信用卡組織之作
    業規定，向收單機構或特約商店、辦理預借現金機構主張扣款，並得就該筆交易
    對發卡銀行暫停付款；持卡人未依前項約定通知發卡銀行者，推定交易明細暨繳
    款通知書所載事項無錯誤，兩造信用卡約定條款第十三條第一項、第二項定有明
    文。查被上訴人主張上訴人自八十二年四月二十一日申請信用卡始，對於消費帳
    款每月皆有陸續繳付部分消費款之事實，此為兩造所不爭執，業據被上訴人提出
    帳務明細為證，堪信為實在，是上訴人於每期繳款截止日前，對各該期交易明細
    暨繳款通知書所載事項均無疑義，並據以繳納部分款項，亦未檢具理由及被上訴
    人要求之證明文件（如簽帳單或退款單收執聯等）通知被上訴人，或請求被上訴
    人向收單機構調閱簽帳單或退款單，或請求被上訴人就該筆交易依各信用卡組織
    之作業規定，向收單機構或特約商店、辦理預借現金機構主張扣款，復未就各該
    筆交易對被上訴人暫停付款，揆諸兩造前揭信用卡約定條款第十三條第一項、第
    二項，推定前開交易明細暨繳款通知書所載事項無錯誤，否認何以依據各期之帳
    單繳納部分款項，且上訴人因此有承認各該期消費確係存在之意思表示。上訴人
    雖辯稱伊未簽帳，不應負責云云，然為被上訴人所否認，且其泛言被上訴人有可
    能列帳錯誤，復未舉舉證以實其說，揆諸前揭法條，所辯自不足採。
三、綜上所述，被上訴人主張上訴人應給付前揭消費款為可採，上訴人所辯均無可取
    ，從而被上訴人本於信用卡使用契約，請求上訴人給付二十三萬一千七百二十七
    元及自八十八年七月二十四日起至清償日止，按年息百分之二十計算之利息，並
    按年息百分之二計算之違約金，為有理由，應予准許。是則原審命上訴人如數給
    付，並依被上訴人聲請酌定相當擔保金額，宣告假執行，於法並無不合，上訴意
    旨指摘原判決不當，求予廢棄改判，為無理由，應予駁回其上訴。
四、本件事證已臻明確，兩造其餘之攻擊防禦方法及舉證，核與判決結果無影響，爰
    不一一論述，併此敘明。
五、據上論結，本件上訴為無理由，依民事訴訟法第四百三十六條之一第三項、第四
    百四十九條第一項、第七十八條，判決如主文。
中      華      民      國    八十九    年      八      月       四     日
                              民事第二庭審判長法  官  丁蓓蓓
                                              法  官  黃書苑
                                              法  官  吳光釗
右為正本係照原本作成
本判決不得上訴。
中      華      民      國    八十九    年      八      月      四      日
 ~B法院書記官  林春城


司法院資訊處製作；財團法人民間司法改革基金會備份。
